【裁判字號】    98,上訴,51
【裁判日期】    980211
【裁判案由】    毒品危害防制條例
【裁判全文】
臺灣高等法院臺中分院刑事判決          98年度上訴字第51號
上  訴  人
即  被  告  乙○○
上列上訴人因毒品危害防制條例案件，不服臺灣臺中地方法院97
年度訴字第29號，中華民國97年11月11日第一審判決（起訴案號
：臺灣臺中地方法院檢察署96年度毒偵字第5766號），提起上訴
，本院判決如下：
    主  文
上訴駁回。
    事  實
一、乙○○前因施用毒品案件，經臺灣臺中地方法院裁定令入戒
    治處所施以強制戒治，於90年9 月17日執行完畢釋放，並由
    臺灣臺中地方法院檢察署檢察官以91年度戒毒偵字第28號為
    不起訴處分。嗣於94年間，因違反毒品危害防制條例案件，
    經臺灣臺中地方法院以95年度中簡字第368號判處有期徒刑3
    月確定，甫於95年8月2日易科罰金執行完畢。詎其仍不知戒
    絕毒癮，於96年7月24日凌晨2時許回溯3、4日內之某時，在
    不詳地點，以不詳方式，施用第一級毒品海洛因1 次；又另
    行起意，於96年7月20日上午8時許，在臺中市某汽車旅館內
    ，以將甲基安非他命置在玻璃球內加熱，使產生白霧後吸入
    體內方式，施用第二級毒品甲基安非他命1次。嗣於96年7月
    23日22時30分許，為警持搜索票，循線在臺中縣太平市○○
    路88巷26號查獲，經警於翌日2 時許採集其尿液送檢驗後呈
    安非他命、甲基安非他命及嗎啡陽性反應，始悉上情。
二、案經臺中縣警察局霧峰分局報請臺灣臺中地方法院檢察署檢
    察官偵查起訴。
    理  由
一、訊據被告乙○○矢口否認有何上開施用第一級毒品及第二級
    毒品犯行，惟被告乙○○於原審審理時已自承，其於查獲前
    三天即96年7月20日上午8點左右，有把甲基安非他命放在玻
    璃球加熱施用之行為（見原審卷第52頁）等語，而被告嗣於
    本院審理時否認所有犯行，辯稱其當時懷孕，精神狀況不佳
    又有服用其他藥物，於查獲之初大可不接受採尿送驗，在訊
    問時神智不清，且因不善於表達，確實未施用第一級毒品及
    第二級毒品，並非矢口否認云云。但被告於查獲後、製作警
    詢筆錄當時，意識狀態及身體健康狀況均屬良好，業據證人
    即警員丙○○於本院到庭結證明確（見本院卷第35頁）；被
    告復未能具體陳述其神智不清或精神狀況不佳，是否因服用
    何藥物所致，暨何以其尿液仍檢驗出有毒品反應、其間之關
    聯等節，所辯即難採憑。又查被告於上開時、地，係經警徵
    得其同意始採尿送請中山醫學大學附設醫院檢驗科藥物檢測
    中心以氣相層析質譜儀（GC／MS）檢驗結果，確呈嗎啡、安
    非他命、甲基安非他命陽性反應，有警詢筆錄、中山醫學大
    學附設醫院檢驗科藥物檢測中心之報告、臺中縣警察局霧峰
    分局毒品尿液真實姓名對照表等在卷可稽（見警第5、11-
    12頁），且按氣相層析質譜儀係目前最常用以測試嫌疑人有
    無施用毒品之確認方法，蓋在良好的操作條件下，以氣相層
    析質譜儀作藥物及其代謝產物之定性及定量分析，將可排除
    偽陽性之可能，幾乎不會有偽陽性反應產生，有行政院國軍
    退除役官兵輔導委員會臺北榮民總醫院83年4月7日（83）北
    總內字第0305 9號函可參。況以，常人如未施用毒品，其尿
    水中當無呈毒品藥物陽性反應，倘有施用者，約70％於24
    小時內自尿中排出，約90％於96小時自尿中排出，故推算施
    用時間距採尿時間最長可能不會超過4日，此經行政院衛生
    署藥物食品檢驗局81年2月8日（81）藥檢壹字第0011 56號
    函示甚明；而警方係經被告同意採得之尿液，經以氣相層析
    質譜分析法檢驗結果，既呈嗎啡、安非他命、甲基安非他命
    陽性之反應，則被告於採尿時往前回溯3、4日內之某時，確
    有施用第一級毒品海洛因及第二級毒品甲基安非他命，即堪
    認定；則被告於原審自白其於96年7月20日施用第二級毒品
    甲基安非他命乙節與事實相符，堪以採信，至被告否認施用
    第一級毒品海洛因部分，所辯上情委無足取，自難為有利之
    認定。
二、按毒品危害防制條例於92年7月9日修正公布，自93年1月9日
    施行，其中第20條、第23條將施用毒品之刑事處遇程序，區
    分為「初犯」及「5年內再犯」、「5年後再犯」。依其立法
    理由之說明：「初犯」，經觀察、勒戒或強制戒治後，應為
    不起訴處分或不付審理之裁定；經觀察、勒戒或強制戒治執
    行完畢釋放後，「5 年內再犯」者，因其再犯率甚高，原實
    施之觀察、勒戒及強制戒治既已無法收其實效，爰依法追訴
    或裁定交付審理。至於經觀察、勒戒或強制戒治執行完畢釋
    放後，「5 年後再犯」者，前所實施之觀察、勒戒或強制戒
    治已足以遮斷其施用毒品之毒癮，為期自新及協助其斷除毒
    癮，仍適用「初犯」規定，先經觀察、勒戒或強制戒治之程
    序。從而依修正後之規定，僅限於「初犯」及「5 年後再犯
    」二種情形，始應先經觀察、勒戒或強制戒治程序。倘被告
    於5 年內已再犯，經依法追訴處罰，縱其第3次（或第3次以
    上）再度施用毒品之時間，在初犯經觀察、勒戒或強制戒治
    執行完畢釋放5年以後，已不合於「5年後再犯」之規定，且
    因已於「5 年內再犯」，顯見其再犯率甚高，原實施觀察、
    勒戒或強制戒治，已無法收其實效，即應依該條例第10條處
    罰。最高法院95年第7 次刑事庭會議決議可資參照。查被告
    本次施用第一級毒品之犯行係於96年7月24日凌晨2時許回溯
    3、4 日內某時；施用第二級毒品之犯行係於96年7月20日上
    午8 時許，雖均在90年9月17日強制戒治執行完畢5年後，惟
    被告於該強制戒治完畢5 年內，曾於94年間因施用毒品案件
    ，經臺灣臺中地方法院以95年度中簡字第368 號判處有期徒
    刑3 月，有臺灣高等法院被告前案紀錄表在卷可按，揆諸前
    揭說明，被告本次施用第一、二級毒品之犯行，已不合於「
    5年後再犯」之規定，應予依法論罪科刑。
三、核被告乙○○所為，係犯毒品危害防制條例第10條第1 項施
    用第一級毒品罪，及同條第2 項之施用第二級毒品罪，其施
    用毒品前持有毒品之低度行為，已為其後施用之高度行為所
    吸收，不另論列。被告所犯上開2 罪，犯意各別，罪名互異
    ，應予分論併罰。又被告前因違反毒品危害防制條例案件，
    臺灣臺中地方法院以95年度中簡字第368號判處有期徒刑3月
    確定，甫於95年8月2日易科罰金執行完畢，有臺灣高等法院
    被告前案紀錄表在卷可稽，其於5 年以內再故意犯本件有期
    徒刑以上之罪，為累犯，均應依刑法第47條第1 項之規定，
    加重其刑。原審經審理結果，認被告罪證明確，適用毒品危
    害防制條例第10條第1項、第2項，刑法第11條、第47條第1
    項、第51條第5款等規定，並審酌被告已有施用毒品之前科
    素行猶未悔悟戒絕，其犯罪動機，所施用毒品量，及犯後態
    度等一切情狀，分別就施用第一級毒品部分量處有期徒刑7
    月；就第二級毒品部分量處有期徒刑6月，並定其應執行之
    刑為有期徒刑11月。核其認事用法俱無不當，量刑亦稱允洽
    。被告猶執陳詞否認犯行，指摘原判決不當而提起上訴，惟
    本案事證已明，詳如前述，被告上訴非有理由，應駁回其上
    訴。
據上論斷，應依刑事訴訟法第368條，判決如主文。
本案經檢察官甲○○到庭執行職務。
中    華    民    國    98    年    2    月    11    日
            刑事第七庭    審判長法  官  林  榮  龍
                                法  官  鄭  永  玉
                                法  官  張  惠  立
上列正本證明與原本無異。
施用第一級毒品罪部分得上訴。
施用第二級毒品部分不得上訴。
如不服本判決應於收受送達後十日內向本院提出上訴書狀，其未
敘述上訴理由者，並得於提起上訴後十日內向本院補提理由書 (
均須按他造當事人之人數附繕本)「切勿逕送上級法院」。
                                書記官  陳  慈  傳
中    華    民    國    98    年    2    月    13    日
附錄：本案論罪科刑法條全文
毒品危害防制條例第10條
施用第一級毒品者，處 6 月以上 5 年以下有期徒刑。
施用第二級毒品者，處 3 年以下有期徒刑。


司法院資訊處製作；財團法人民間司法改革基金會備份。
